臺灣臺北地方法院民事判決　　　　　　 94年度建簡上字第5號
　　上　訴　人　台灣省農工企業股份有限公司
　　法定代理人　洪復琴
　　訴訟代理人　連銀山律師
　　被 上 訴人　普翰工程有限公司
　　法定代理人　莊明佳
　　訴訟代理人　張靜怡律師
　　複 代 理人　楊擴律師
　　　　　　　　劉哲嘉
上列當事人間給付報酬事件，上訴人對於中華民國93年12月31日
本院臺北簡易庭93年度北簡字第16253 號第一審判決，提起上訴
，本院於94年6 月10日言詞辯論終結，判決如下：
    主  文
上訴駁回。
第二審訴訟費用由上訴人負擔。
    事實及理由
甲、程序方面：
    查上訴人於民國91年12月24日召開臨時股東會同意解散，並
    選任清算人，旋於當日召開清算人會議，推選洪復琴為清算
    人代表，故上訴人自斯時起之法定代理人已更為洪復琴，而
    非原法定代理人蕭榮福一節，業據本院依職權調閱本院92年
    度司字第71號呈報清算人案卷查核無訛。且上訴人於原審即
    以洪復琴為法定代理人委任受任人到庭應訴（見原審卷第49
    頁及56頁），雖原判決以被上訴人所提上訴人之公司變更登
    記資料，將上訴人法定代理人誤植為蕭榮福，惟不影響上訴
    人訴訟地位及行為，被上訴人聲請更正上訴人法定代理人為
    洪復琴，應予准許，合先敘明。
乙、實體方面：
一、被上訴人主張：兩造於86年10月14日簽訂技術服務委託契約
    書，由伊承攬被上訴人之「金門水頭塔山發電第1 至4 號機
    發電計劃B1標」之規劃設計等工程，嗣於91年間再追加「重
    油處理設備」、「海循環系統」、「可靠性供水」、「新增
    空壓系統」等工程，約定總承攬報酬共計新台幣（下同）12
    ,126,500 元 。伊已依約完成全部承攬工作，惟被上訴人至
    92年2 月17日止，僅給付其中11,827,669元，尚欠298,830
    元，事後並以「軟水泵設計錯誤」、「代製竣工圖」等由主
    張扣款，並開立同額發票2 紙拒絕給付，爰依承攬法律關係
    請求上訴人如數給付，及加計自92年2 月27日起至清償日止
    之法定遲延利息等情。並答辯聲明：上訴駁回。
二、上訴人則以：被上訴人請求之報酬，應扣除因軟水泵設計錯
    誤，致伊重新購料所花費之175,000 元，以及由伊代製竣工
    圖 10份之71,600元與38,000元，共計298,830元，故伊已給
    付全部承攬報酬，被上訴人請求伊再給付上開款項，顯無理
    由等語置辯。原審依被上訴人請求判決伊應給付298,830 元
    及自92年2月27 日起至清償日止之法定遲延利息，伊全部聲
    明不服，提起上訴，並聲明：(一)原判決廢棄。(二)被上訴人在
    第一審之訴駁回。
三、查兩造間訂有承攬契約，被上訴人業已完成承攬上訴人之「
    金門水頭塔山發電第1 至4 號機發電計劃B1標」、「重油處
    理設備」、「海循環系統」、「可靠性供水」、「新增空壓
    系統」等工程，上訴人並陸續給付11,827,669元等事實，為
    兩造所不爭，復有技術服務委託契約書、被上訴人嘉義機械
    廠91年3 月22日嘉機技字第0910 000612-0 號及91年4 月12
    日嘉機技字第0910000769-0號函、上訴人付款支票、寄款通
    知單及被上訴人開立統一發票附卷為證（見原審卷第12頁至
    第26頁，第73頁至第89頁），堪信為真正。
四、本件被上訴人本於承攬法律關係，起訴請求上訴人給付報酬
    尾款之判決，為上訴人所否認並以前開情詞置辯。則本件兩
    造爭點厥為：上訴人以軟水泵設計錯誤及代製竣工圖等由扣
    除尾款298,830元，是否有理由？茲析述如后：
(一)、按當事人主張有利於己之事實者，就其事實有舉證之責任，
    民事訴訟法第277 條第1 項前段定有明文。上訴人對於被上
    訴人請求298,830 元工程尾款，既以上開扣款事由置辯，則
    上訴人就其所主張扣款事實，自應負舉證責任。上訴人雖於
    原審提出其所製發兩紙品名分別為「金電竣工圖，75,1 80
    元」、「金電圖說修改，223,650 元」之統一發票主張扣款
    事由，復於本院另提出自行製作之工程完工結算報告書上記
    載扣款事項：「軟水泵設計錯誤，重新購料施工，175,00
    0 元。代製竣工圖10份（原圖2 份、影印8 份）：71,600
    元」，以及左下方記載：「88.10.18支140 ，38,000元」（
    見本院卷第15頁），惟被上訴人均否認上訴人單方製作私文
    書，上訴人自應舉證證明其內容之真實性。
(二)、查證人即上開工程完工結算報告書承辦人陳明昌雖到庭證陳
    ：因被上訴人軟水泵設計錯誤，致上訴人須花費重新購置，
    又被上訴人依業主台電公司要求提供數份竣工圖，但被上訴
    人經理劉勇進表示在台北製圖費用較高，請上訴人代為在嘉
    義製作云云（見本院卷第31頁、第32頁），惟證人劉勇進到
    庭則否認曾委請上訴人代為製圖一節（見本院卷第42頁），
    上訴人事後亦無法提出證人陳明昌所述軟水泵瑕疵通知書及
    重新購料文件（見本院卷第43頁），且依兩造簽署技術服務
    委託契約書亦無被上訴人須依業主要求提供竣工圖約定，則
    證人陳明昌上開證詞，即乏實據相佐，自不得採為有利上訴
    人證據。又上訴人亦無法提出關於工程完工結算報告書左下
    方記載「88.10.18支140 ，38,000元」之傳票資料，並捨棄
    傳訊證人葉正吉及郭見盛，是上訴人既無法舉證證明其所主
    張上開扣款事實存在，則其徒以被上訴人所爭執上開私文書
    為憑，顯屬無據，自無可採。
五、從而，被上訴人本於承攬法律關係，請求上訴人給付298,83
    0 元及自92年2 月27日起至清償日止，按年息5%計算之利息
    ，為有理由，應予准許。是則原審判命上訴人如數給付，並
    依職權宣告假執行，於法並無不合。上訴意旨指摘原判決不
    當，聲明廢棄改判，為無理由，應予駁回其上訴。
六、據上論結，本件上訴為無理由。依民事訴訟法第436 條之1
    第3項 、第449 條第1 項、第78條，判決如主文。
中　　華　　民　　國　　94　　年　　6 　　月　　24　　日
                        民事第一庭審判長法官　詹文馨
                  　　　　　　　　　    法官　林晏如
                                        法官  傅中樂
以上正本係照原本作成。
不得上訴。
中　　華　　民　　國　　94　　年　　6 　　月　　24　　日
                       　             書記官　葉志昭
